臺灣高等法院臺中分院民事裁定　　　　　100年度抗字第273號
抗　告　人
即 拍 定人　黃信學
相　對　人
即 債 務人　張加益
上列抗告人因與相對人間聲明異議事件，對於中華民國100年5月
30日台灣台中地方法院100年度執事聲字第44號所為裁定，提起
抗告，本院裁定如下：
    主  文
原裁定關於駁回抗告人後開第二項之請求部分，並程序費用之裁
判廢棄。
台灣台中地方法院98年度司執字第551號清償債務案件於民國98
年12月22日、中院彥民執98司執酉字第551號所核發如附件所示
之不動產權利移轉證書應予註銷。
其餘抗告駁回。
第一、二審程序費用，由相對人負擔三分之二，餘由抗告人負擔
。
    理  由
一、抗告人聲請及抗告意旨略以：抗告人先前雖曾拍定原審98年
    度司執字第551號清償債務案件（下簡稱系爭執行案件）所
    拍賣債務人張加益所有台中市○區○○○段145-25、145-29
    、145-30地號土地（以下稱系爭土地），然抗告人嗣後就系
    爭土地提起確認買賣關係不存在之訴訟（即原審99年度重訴
    字第285號）並已判決勝訴確定在案，為此，請求原審撤銷
    系爭執行案件之拍賣程序、註銷如附件所示之不動產權利移
    轉證書、並回復系爭土地之登記，然遭原審裁定駁回，為此
    提起抗告等語。
二、經查，抗告人於98年12月17日拍定系爭執行案件有關相對人
    即債務人之系爭土地，嗣原審於98年12月22日核發如附件所
    示不動產權利移轉證書，台中市中正地政事務所並於98年12
    月28日函覆原審業已塗銷系爭土地之查封及抵押權登記完畢
    ，原審並於99年2月10日將系爭土地拍賣之價金分配完畢。
    然抗告人隨後就系爭土地提起確認買賣關係不存在之訴訟（
    即原審99年度重訴字第285號），並於100年1月5日獲勝訴判
    決確定在案等情，有系爭執行案件卷宗及所附拍賣筆錄、系
    爭土地不動產權利移轉證書、地政機關函文、分配筆錄、原
    審99年度重訴字第285號民事判決書及判決確定證明書等在
    卷可稽，自屬實在。
三、次按執行法院之拍賣，其性質為買賣之一種，最高法院67年
    台抗字第129號著有判例。又按辦理強制執行事件應行注意
    事項第56條第7款規定：「強制執行中拍賣之不動產，經第
    三人訴由法院判決確定認為應屬於該第三人所有時，原發權
    利移轉證書當然失其效力，執行法院應逕予註銷，並通知該
    管登記機關登記其事由」。又按司法院院字第2776號解釋文
    ：第（三）項謂：「．．．．在強制執行程序終結前。債務
    人固得聲明異議。強制執行程序一經終結。即不得主張其強
    制執行為無效。惟其執行標的物依法律之規定不得讓與者。
    雖其讓與。係依強制執行為之。亦屬無效。例如強制執行法
    第一百二十二條所舉債務人對於第三人之債權。即民法第二
    百九十四條第一項第三款所稱禁止扣押之債權不得讓與於人
    。執行法院如依強制執行法第一百十五條第二項之規定。以
    命令將此項債權移轉於債權人時。其移轉自屬無效。強制執
    行程序終結後。債務人對於債權人得主張移轉無效。提起確
    認該債權仍屬於己之訴」。又按強制執行程序已終結，執行
    法院無從撤銷已終結之執行程序，又因買賣已領得權利移轉
    證書，而為土地所有權人，亦即已完成所有權之移轉，除有
    法定解除原因外，自不得代債務人出賣之執行法院片面註銷
    權利移轉證書，剝奪買受人已取得之所有權，故執行法院唯
    有曉諭，主張權利或債務人提起確認買賣關係不存在之訴、
    俟判決勝訴確定後，始得註銷權利移轉證書（司法院第二十
    七期司法業務研究會、民國85年2月00日民事法律專題研究
    （十三）第225-227頁參照）。查系爭執行案件雖拍定，並
    核發不動產權利移轉證書，且分配價金完畢，即執行名義之
    強制執行程序業已終結，業如前述。然抗告人既就系爭土地
    對相對人提起確認買賣關係不存在之訴訟（即原審99年度重
    訴字第285號），並已判決勝訴確定在案，亦如前述，則抗
    告人與相對人間就系爭土地之買賣關係已確定不存在，揆諸
    前開說明，自應註銷如附件所示之不動產權利移轉證書，是
    原審逕駁回抗告人此部分之請求，於法有悖。
四、又查抗告人雖就系爭土地對相對人提起提起確認買賣關係不
    存在之訴訟（即原審99年度重訴字第285號），並已判決勝
    訴確定在案，如前所述，然其判決主文僅記載：「確認抗告
    人與相對人間就系爭土地之買賣關係不存在」而已，有該判
    決書可按，並無回復系爭土地之登記請求權之記載，是抗告
    人逕請求回復系爭土地之登記，於法不合，自應駁回。又查
    系爭執行案件已拍定，並核發不動產權利移轉證書，且分配
    價金完畢，即執行名義之強制執行程序終結（含拍賣程序之
    強制執行程序終結），則依按司法院院字第2776號解釋文(一)
    、(六)、(七)意旨：即「（一）．．．．．至對於動產之強制執
    行程序。既經終結。其執行處分即屬無從撤銷」；「（六）
    ．．．．拍賣程序即為終結。撤銷查封之裁定自屬無從執行
    」；「（七）．．．．．但拍賣物已經拍定為移轉所有權於
    買受人之行為時。拍賣程序即為終結。不得更以裁定撤銷查
    封拍賣等程序。即使予以撤銷。其裁定亦屬無從執行」，自
    無從撤銷已終結之拍賣程序至明，是抗告人請求撤銷已終結
    之拍賣程序，顯無理由，應予駁回。
五、綜上所述，抗告人請求註銷不動產權利移轉證書部分，為有
    理由，應予准許。逾此所為請求，為無理由，應予駁回。是
    原審就上開應准許部分，駁回抗告人之聲請，尚有未洽，抗
    告意旨求予廢棄改判，為有理由，爰由本院予以廢棄改判如
    主文第二項所示。至於抗告人之請求不應准許部分，原裁定
    駁回其之聲請，經核於法並無不合，抗告意旨求予廢棄改判
    ，為無理由，應駁回其抗告。
六、本件事證已臻明確，兩造其餘攻擊或防禦方法及所提證據，
    均與本院心證之形成，不生影響，爰不一一再加以論述，併
    此明
七、據上論結，本件抗告為一部有理由，一部無理由，依強制執
    行法第三十條之一，民事訴訟法第四百五十條、第四百四十
    九條第一項、第七十九條，裁定如主文。
中    華    民    國   100    年    9     月    29    日
                民事第一庭    審判長法  官  吳火川
                                    法  官  胡景彬
                                    法  官  陳繼先
以上正本係照原本作成。
再為抗告應以適用法規顯有錯誤為理由。
如提起再抗告者應於裁定送達後10日內向本院提出抗告理由狀（
須按照他造人數附具繕本）並繳納抗告裁判費新臺幣1,000元，
同時委任律師或具有律師資格之關係人為代理人。
                                    書記官  蘇昭文
中    華    民    國   100    年    9     月    30    日
                                                      Ａ